【裁判字號】    97,消債更,51
【裁判日期】    970717
【裁判案由】    更生事件
【裁判全文】
臺灣基隆地方法院民事裁定            97年度消債更字第51號
聲  請  人  甲○○
即  債務人              158.
上列當事人因消費者債務清理事件聲請更生，本院裁定如下：
    主  文
聲請駁回。
聲請費用由聲請人負擔。
    理  由
一、按聲請更生或清算不合程式或不備其他要件者，法院應以裁
    定駁回之，消費者債務清理條例第8條定有明文。又債務人
    與金融機構協商成立者，不得聲請更生或清算，但因不可歸
    責於己之事由，致履行顯有重大困難者，不在此限；本條例
    施行前，債務人依金融主管機關協調成立之中華民國銀行公
    會會員辦理消費金融案件無擔保債務協商機制與金融機構成
    立之協商，準用前項之規定，消費者債務清理條例第151條
    第5項、第6項分別定有明文。是本條例施行前，債務人依中
    華民國銀行公會會員辦理消費金融案件無擔保債務協商機制
    與金融機構成立之協商者，即應由債務人按協商條件履行，
    惟於協商成立後之清償期內，發生有如債務人因患病、失業
    或有其他未參與協商之債權人聲請強制執行，致債務人收入
    減少，財產損失，履行債務清償方案顯有重大困難之情形等
    ，應認不可歸責於債務人之事由，始得聲請更生或清算（參
    見李文彥，消費者債務清理條例概說，司法文選別冊第1381
    期第5頁）。
二、本件聲請人向本院聲請更生，雖主張：其有不能清償債務情
    事，前已提出債權人清冊，以書面向最大債權金融機構請求
    共同協商債務清償方案，但債權銀行完全未考量聲請人的基
    本生活維持，逕自定分90期，利率4.88%，月繳新臺幣（下
    同）20,433元之協商還款條件，然以當時聲請人於捷聖報關
    行之工作薪資每月18,000元根本無法支應協商款的繳納，雖
    以向親朋好友借款週轉之方式勉力繳納，但其後因親友無法
    繼續繳納協商款，足見聲請人確有不可歸責於己致履行顯有
    重大困難之事由云云。
三、經查：
  (一)聲請人自陳於捷聖報關行工作，95年平均每月18,000元，96
    年因病轉為兼職，每月平均16,750元，惟查聲請人所提之95
    年及96年綜合所得稅各類所得清單資料，聲請人95年於捷聖
    報關行所領薪資總額為180,000元，每月平均薪資為15,000
    元，96年增為201,000元，每月平均薪資16,750元，就此觀
    之，聲請人於96年收入反而較95年為高，是聲請人所陳並非
    全然屬實﹔再觀聲請人所提出之勞工保險卡，94年7月投保
    薪資為21,900元，95年11月投報薪資提高為24,000元，96年
    11月投保薪資更增加為27,600元，若誠如聲請人所言因病轉
    兼職，依靠打零工維生，則為何聲請人卻每年均調高勞工保
    險之投保薪資，且投保薪資之數額遠高於聲請人之薪資，是
    聲請人有無據實說明收入來源，是否真如聲請人所言協商條
    件高於月收入，令人起疑。
  (二)另聲請人明知協商條件高於每月收入，卻仍與債權銀行達成
    協議，此舉顯然有違常理，是就此部分實難謂係不可歸責於
    聲請人，且聲請人竟能如期繳款21期（自95年6月至96年2月
    ），雖聲請人陳稱協商後均向親友借款繳納協商金額，後因
    親友金援中斷，導致聲請人無法繼續繳納協商款，然觀聲請
    人所提出之債權人清冊中，除金融機構債權人外，並無其他
    民間債權人，且前經本院命補正全體債權人清冊後，聲請人
    仍未補提民間債權人之姓名、地址及債權金額等相關資料亦
    未提出相關借貸契約以資證明，是聲請人所陳向親友借款之
    情事，難以採認。
四、綜上所述，聲請人所陳每月協商條件應繳金額大每月薪資收
    入，但卻能如期還款21期，且未就親友給予經濟援助等提出
    證明，則聲請人所稱不可歸責於己致履行顯有重大困難之事
    由即難以採信，且上述債務清償方案既經當事人選擇並採為
    清償之方式，聲請人即應受該協議之拘束，如有無法履行或
    履行不便之情事，當再循協商機制謀求解決，在無任何情事
    變更的情況之下，聲請人單方面決定拒不履行協商條件，顯
    無理由，是本件聲請人聲請更生，顯然違背消費者債務清理
    條例第151條第6項之規定，依上說明，自應駁回其更生之聲
    請。
五、據上論結，本件聲請人聲請更生應屬要件不備，依消費者債
    務清理條例第8條、第15條，民事訴訟法第95條、第78條之
    規定，裁定如主文。
中    華    民    國    97    年    7    月    17    日
                  民事庭法  官  李木貴
以上正本係照原本作成。
如對本裁定抗告，應於本裁定送達後10日內，向本院提出抗告狀
，並繳納抗告費新臺幣1000元。
中    華    民    國    97    年    7    月    17    日
                        書記官  林蔚菁


司法院資訊處製作；財團法人民間司法改革基金會備份。
